臺灣臺南地方法院刑事判決　　　　　　　　　　　　九十三年度簡上字第一四四號
　　上　訴　人　臺灣臺南地方法院檢察署檢察官
　　被　　　告　甲　○　○
右上訴人因被告違反妨害兵役治罪條例案件，不服本院九十三年度簡字第三八二號，
中華民國九十三年三月三十一日之第一審刑事簡易判決（聲請案號：臺灣臺南地方法
院檢察署九十三年度偵字第八六一號），提起上訴，本院判決如左：
    主  文
原判決撤銷。
本件免訴。
    理  由
一、按案件曾經判決確定者，應諭知免訴之判決，刑事訴訟法第三百零二條第一款定
    有明文。再訴訟上所謂一事不再理之原則，關於實質上一罪或裁判上一罪，均有
    其適用（最高法院六十年臺非字第七七號判例意旨參照）。另按被告為後備軍人
    ，於民國七十一年三月間遷移居住處所，未依規定申報，致使臺北市團管區司令
    部所發之點閱召集令無法送達，應成立妨害兵役治罪條例第十一條第三項之罪，
    業經臺灣臺北地方法院於七十一年八月三十一日判處拘役五十日確定，乃檢察官
    又以被告遷移同上居住處所未依規定申報，致使臺北市團管區司令部所發之教育
    召集令無法送達，又於七十二年八月八日提起公訴。查被告因居住處所遷移無故
    不依規定申報之行為僅有一次，雖其先後二次召集令均因此而無法送達，實質上
    仍為一罪，原判決對業己確定之同一案件，竟不諭知免訴之判決，又經判處罪刑
    ，自屬於法有違（最高法院七十三年度臺非字第一四五號判決要旨參照）；被告
    居住處所遷移無故不依規定申報之行為僅有一次，其致使無法送達者亦係同種類
    之點閱召集令，是其後一妨害兵役之結果，係前一行為之繼續，應衹成立一罪。
    （八十二年度臺非字第六一號判決要旨參照）。
二、本件被告甲○○係後備軍人，戶籍地址為臺南市○○街九號，竟於不詳時間遷出
    上開住所後，無故不依規定申報，致使臺南市後備司令部所發，指定應於九十二
    年十一月五日八時，前往高雄縣鳳山市○○路一○○○號「金湯營區」報到之教
    育召集令，因而無法送達等情。經檢察官認為乃違反妨害兵役治罪條例第十條第
    一項第三款、第三項、第六條第一項之意圖避免召集處理，居住處所遷移，無故
    不依規定申報，致使教育召集令無法送達罪，於九十三年二月四日聲請簡易判決
    處刑，並經原審法院於同年三月三十一日判處有期徒刑三月，如易科罰金，以三
    百元折算一日，有原審法院九十三年度簡字第三八二號刑事簡易判決一件附卷可
    循（見本院卷第七頁至第九頁）。
三、惟查：被告甲○○前於八十七年間為後備軍人，設籍居住臺南市○區○○里○○
    鄰○○街九號，於八十七年十二月二十五日遷出上開處所無故不依規定申報，致
    使臺南市團管區司令部所發，指定應於九十年十月十五日，前往高雄縣鳳山市○
    ○○路七○○號「金湯營區」報到之教育召集令，因而無法送達等情，業經檢察
    官認為違反修正前妨害兵役治罪條例第十一條第一項第三款、第三項、第七條第
    一項之意圖避免召集處理，居住處所遷移，無故不依規定申報，致使教育召集令
    無法送達罪（即修正後同條例第十條第一項第三款、第三項、第六條第一項之罪
    ），於九十年十二月十二日聲請簡易判決處刑，並經本院臺南簡易庭於九十一年
    一月七日判決，處有期徒刑三月，如易科罰金，以三百元折算一日，有前開聲請
    簡易判決處刑書及刑事簡易確定判決各一件附卷可稽（見本院卷第二八頁至第三
    十頁）。其後被告即因上開確定之妨害兵役治罪條例案件，未能依法到案執行，
    由臺灣臺南地方法院檢察署於九十一年四月十一日，以該署九十一年乙○玲寅緝
    字第九三九號發佈通緝在案，迄今尚未緝獲，有臺灣臺南地方法院被告全國通緝
    紀錄表一紙足憑（見本院卷第十七頁），復經本院調閱該署九十一年度執字第一
    二○四號執行卷全卷核閱屬實。而被告甲○○確實原先設籍臺南縣歸仁鄉明德新
    村一號，於八十六年一月七日遷入臺南市○區○○街九號後，迄今並無遷徙紀錄
    ，業經本院向臺南市東區戶政事務所函查被告甲○○戶籍謄本一份屬實（見本院
    卷第二三、二四頁）。綜上，足徵被告甲○○居住處所遷移無故不依規定申報之
    行為，僅有八十七年十二月二十五日一次，所遷出地點同為臺南市○區○○街九
    號，而被告甲○○確實已因前一妨害兵役結果，經通緝迄今，亦無所謂於其知悉
    判處罪刑以後，仍不申報遷出而再行犯罪之情形，此外其後一妨害兵役之結果，
    所無法送達者均係同種類之教育召集令，自為前一行為之繼續，應衹成立實質一
    罪。然而被告該違反妨害兵役治罪條例第十條第一項第三款之犯行，既經本院前
    審判決確定，已如前述，乃檢察官復就後一犯罪結果之事實，向同一法院重行起
    訴，原審未就程序要件審究，仍為實體之判決，自有未恰。上訴意旨執以指摘，
    為有理由，應由本院將原判決撤銷，另予諭知免訴之判決，以符法制，並不經言
    詞辯論為之。
據上論斷，應依刑事訴訟法四百五十五條之一第一項、第三項、第三百六十九條第一
項前段、第三百六十四條、第三百零二條第一款、第三百零七條，判決如主文。
中      華      民      國      九十三      年    六    月    三十    日
                              臺灣臺南地方法院刑事第一庭
                                  審判長法  官   侯明正
            法  官   柯顯卿
                                        法  官   李東柏
右正本證明與原本無異。
如不服本判決，應於判決送達後十日內向本院提出上訴狀( 應附繕本 )。
                                        書記官   李國敬
中      華      民      國      九十三      年    六    月    三十    日
